【裁判字號】    89,訴,1097
【裁判日期】    891004
【裁判案由】    給付價金等
【裁判全文】
臺灣桃園地方法院民事判決  八十九年度訴字第一○九七號
    原      告  甲  ○
    訴訟代理人  張義祖律師
    被      告  桃園縣大園鄉公所
    法定代理人  丁○○
    訴訟代理人  丙○○
                乙○○
右當事人間請求給付價金等事件，本院判決如左：
    主      文
被告應於原告將其所有座落桃園縣大園鄉○○段海豐坡小段第二四０之四、第二四０
之十、第二四０之十五、第二四０之十六等地號土地所有權以買賣為原因登記予被告
後，給付原告新台幣壹佰拾陸萬陸仟肆佰元。
原告其餘之訴駁回。
訴訟費用由被告負擔。
本判決得假執行。
    事      實
甲、原告方面：
一、聲明：如主文所示。
二、陳述：
（一）原告所有座落桃園縣大園鄉○○段海豐坡小段第二四０之四、第二四０之十、
      第二四０之十五、第二四０之十六等地號土地（下稱系爭土地），遭被告占用
      ，開設水溝鋪設柏油，供公眾使用，經原告申請發還遭被告拒絕，原告乃提起
      訴願，再訴願，被告始同意價購上開土地。
（二）系爭價購契約雖使用「協議價購」，惟係與「徵收」不同，因買賣契約之要件
      齊備，兩造間之買賣契約已成立生效。被告並同意以土地公告現值加四成計算
      價金，即一百三十六萬六千四百元，土地增值稅及其他費用由被告負擔。後因
      桃園縣大園鄉代表會審議時，否決鄉公所之價購協議。
（三）惟按本件價購協議之履行期已屆至，為此，依法起訴請求被告應於原告將系爭
      土地利轉登記予被告後給付價金。
三、證據：提出決定書、會議紀錄、被告公函、土地謄本等影本為證。
乙、被告方面
一、聲明：認諾原告之請求。
二、陳述：同意原告之請求，確與原告有上開價購系爭土地之協議存在，僅因鄉代會
    不同意支付該款，故未能依約履行。
    理      由
一、按當事人於言詞辯論時為訴訟標的之認諾者，應本於其認諾為該當事人敗訴之判
    決，民事訴訟法第三百八十四條定有明文。而所謂為訴訟標的之認諾，乃指被告
    對於原告依訴之聲明所為關於某法律關係之請求，向法院為承認者而言。最高法
    院四十四年度台上字第八四三號著有判例可參照。又按「上訴人既於言詞辯論時
    ，為訴訟標的之認諾，法院即應不調查被上訴人所主張為訴訟標的之法律關係是
    否果屬存在，而以認諾為該上訴人敗訴之判決基礎」亦有最高法院四十五年台上
    字第三十一號判例可考。
二、本件原告主張：原告所有之系爭土地遭被告占用，開設水溝鋪設柏油，供公眾使
    用，經原告申請發還遭被告拒絕，經原告訴願、再訴願，被告同意以土地公告現
    值加四成計算價金，即一百三十六萬六千四百元。惟因桃園縣大園鄉代表會審議
    時，否決鄉公所之價購協議，致被告未依約履行等事實，已據被告於言詞辯論時
    ，認諾原告之主張，是本院自應本於被告之認諾為其敗訴之判決，原告此部分之
    請求，為有理由，應予准許。另土地過戶後所生之土地增值稅及其他相關費用，
    為尚未發生之債務，原告未證明被告有將來不履行之虞，依民事訴訟法第二百四
    十六條之規定，依法本不得提起之，且該筆費用債務數額為多少，原告亦未述明
    ，顯無法確認其金額，是原告此部分之請求，為無理由，不應准許。
三、又本於被告認諾所為之判決，應依職權宣告假執行，民事訴訟法第三百八十九條
    第一項第一款定有明文，爰依職權併宣告本件得假執行。
四、據上論結：本件原告之訴為一部有理由，一部無理由，並依民事訴訟法第七十九
    條但書、第三百八十九條第一項第一款，判決如主文。
中      華      民      國    八十九    年      十      月    四      日
                                    臺灣桃園地方法院民事第一庭
~B法      官  潘進柳
右為正本係照原本作成
如對本判決上訴須於判決送達後廿日內向本院提出上訴狀
中      華      民      國    八十九    年      十      月    四      日
~B法院書記官  張淑美


司法院資訊處製作；財團法人民間司法改革基金會備份。
